臺灣高等法院民事裁定  
111年度抗字第600號
抗  告  人  郭政錩  
相  對  人  顏伽宜  
            歐清華  
            郭許婉真
上列當事人間侵權行為損害賠償事件（臺灣士林地方法院110年
度補字第1371號），抗告人聲請訴訟救助，對於中華民國110年 
11月26日臺灣士林地方法院110年度救字第104號裁定提起抗告，
本院裁定如下：
    主  文
抗告駁回。
抗告訴訟費用由抗告人負擔。
    理  由
一、按當事人無資力支出訴訟費用，且非顯無勝訴之望者，法院
    應依聲請，以裁定准予訴訟救助，民事訴訟法第107條第1項
    本文定有明文。所謂無資力支出訴訟費用，係指窘於生活，
    且缺乏經濟信用，並無籌措款項以支出訴訟費用之信用技能
    者而言（最高法院92年度台抗字第612號裁定意旨參照）。
    又此項無資力支出訴訟費用之事由，依同法第109條第2項及
    第284條之規定，應提出可使法院信其主張為真實之證據，
    以釋明之。又法院調查聲請人是否無資力支出訴訟費用，專
    就聲請人提出之證據為之，如聲請人未提出證據，或依其提
    出之證據，未能信其無資力支出訴訟費用之主張為真實，即
    應將其聲請駁回，法院並無職權調查或定期命聲請人補正釋
    明之必要。再依民事訴訟法第109條第2項之釋明，固得由受
    訴法院管轄區域內有資力之人，出具保證書代之。保證書內
    ，應載明具保證書人於聲請訴訟救助人負擔訴訟費用時，代
    繳暫免之費用，同條第3項定有明文；惟其保證書能否供釋
    明之用，仍由法院斟酌認定。如不能證明具保證書之人有資
    力支出訴訟費用時，自仍無從准許之（最高法院99年度台聲
    字第810號、96年度台抗字第783號裁定意旨參照）。
二、抗告人聲請及抗告意旨略以：相對人於民國(下同)108年6月
    30日侵入伊位於新北市○○區○○路000巷00號2、3樓住宅，竊
    取伊與美國軍方合作之新能源合作方案手冊，並毀損伊存放
    於雲端硬碟之新能源機密檔案，導致新能源合作方案無法繼
    續，伊遭合作國家求償數百億美元，伊於原審起訴僅一部請
    求相對人賠償伊新臺幣（下同）2億元（下稱本案訴訟）。
    又伊近年來均靠借貸維生，必須將公司及名下資產抵押給美
    國軍事合作單位，才不致使台灣與美國關係產生裂痕，原審
    本可依職權調取伊之稅務電子閘門財產所得調件明細表，即
    可知悉，竟然不查，顯有不當。又伊現已經找到保證人，已
    足釋明，爰提起抗告，請求廢棄原裁定等語。
三、經查：
㈠、抗告人主張其無力負擔臺灣士林地方法院110年度補字第1371
    號侵權行為損害賠償事件之訴訟費用乙節，固提出108、
　　109年度綜合所得稅各類所得資料清單及全國財產稅總歸戶
    財產查詢清單影本以為釋明，然前開清單資料僅係稅捐稽徵
    機關將應予課稅之所得及財產登記建檔之資料，且抗告人自
    承其擁有之資產（包括智慧財產權、公司、抵押財產等），
    均未登記在國稅局之清單資料內，足見上開清單未揭露抗告
    人資力之全貌，無法釋明抗告人為前開一.所謂「無資力」
    之人。
㈡、又民事訴訟法第109條第3項本文規定：無資力支出訴訟費用
    之釋明，得由受訴法院管轄區域內有資力之人，出具保證書
    代之，係指聲請訴訟救助者以外之人。聲請人本身如有資力
    ，與聲請訴訟救助要件即有未合，自無再許其提出保證書以
    代無資力釋明之餘地。查抗告人雖提出楊三輝之保證書以代
    釋明，然觀該保證書之內容（本院卷第27頁），載明抗告人
    向保證人楊三輝借貸百餘萬元，反足以證明抗告人實際上乃
    有調度至少百餘萬元資金之能力及相當之經濟信用，顯非無
    資力支出訴訟費用者，雖提出前述保證書，亦不備聲請訴訟
    救助之要件。況且，本院依職權於戶政系統查詢，全國姓名
    為「楊三輝」之人共有8位，其等戶籍址均非在臺北市士林
    區內（見卷外個資卷），且抗告人未提出保證人之財產證明
    文件，縱依上開保證書所載，保證人之財產亦非在台灣地區
    ，非屬原法院管轄區域內有資力之人，欠缺民事訴訟法第10
    9條第3項規定之保證人適格。
㈢、綜上所述，抗告人所為訴訟救助之聲請無從准許，原裁定駁
    回抗告人之聲請，於法並無不合。從而抗告意旨指摘原裁定
    不當，求予廢棄，為無理由，應予駁回。
四、據上論結，本件抗告應為無理由，爰裁定如主文。
中　　華　　民　　國　　111 　年　　5 　　月　　31　　日
                    民事第二十一庭
                        審判長法  官  翁昭蓉
                              法  官  鍾素鳳
                              法  官  羅惠雯
正本係照原本作成。
本裁定除以適用法規顯有錯誤為理由外，不得再抗告。如提起再
抗告，應於收受送達後10日內委任律師為代理人向本院提出再抗
告狀。並繳納再抗告費新臺幣１千元。
中　　華　　民　　國　　111 　年　　5 　　月　　31　　日
    　　　　　　　　　　　　　書記官　洪秋帆